臺灣高等法院刑事判決
111年度上易字第61號
上  訴  人  
即  自訴人  王炳梁
被      告  范景濬

上列上訴人因被告恐嚇案件，不服臺灣臺北地方法院110年度自
字第6號，中華民國110年11月11日第一審判決，提起上訴，本院
判決如下：
    主  文
上訴駁回。               
    理  由
一、經本院審理結果，認第一審判決對被告范景濬為無罪之諭知
    ，核無不當，應予維持，並引用第一審判決書記載之證據及
    理由（如附件）。
二、上訴意旨略以：
㈠、原審法院受理104年度易字第1077號案件，自訴人王炳梁係中
    途才接受和橋實業股份有限公司（下稱和橋公司）代表人李
    清良委任為告訴代理人。民國110年1月15日上開案件宣判當
    日，和橋公司亦有指派蘇家忠、吳致頤（法務）到場聆判，
    被告范景濬認識該兩名員工。被告於原審辯稱是要自訴人轉
    告和橋公司董事長將來要算帳，則被告何不直接跟蘇家忠、
    吳致頤講，請該2人轉達。自訴人僅是告訴代理人、律師，
    有何義務要接受被告之指揮去轉達。
㈡、被告說：「王律師！我們要算帳（國語），我們要算帳（臺
    語），這件結（臺語），我們要算帳（臺語），你看著辦（
    國語）！」等語，直接講的對象是「王律師」，「我們」之
    間要算帳，目標就是「你」，並沒有任何「請你轉告提醒和
    橋公司」或將來提告該公司代表人「誣告」之辭句，還要「
    你」王律師看著辦，被告所為自係針對自訴人作惡害通知。
    再者，被告除以言語恐嚇外，並猛揮右手指著自訴人，其手
    勢亦是恐嚇之一部分。另被告動作加上語氣，還有被告講說
    要自訴人去轉告，構成刑法第304條第1、2 項強制未遂罪，
    請併予審判，因自訴人並無義務。
㈢、原審判決認上揭話語是被告盛怒之下所講的話，惟被告受無
    罪之宣告理應非常高興，原判決之認定有未根據證據之違法
    。
㈣、原判決認事用法均有違誤，請撤銷原判決改判被告有罪。
三、訊據被告坦承有說上開話語，惟否認有恐嚇犯行，辯稱：「
    我說的我們，是指北院104年易字1077號案件之全體被告，
    我說我們要算帳，是說要針對該案件告訴人有涉及誣告之情
    況，要去追究法律責任。」等語，經查：
㈠、自訴人固稱被告稱「我們要算帳」是指被告與自訴人之間要
    算帳，其算帳對象是自訴人。惟查，被告於110年1月15日下
    午2時30分許另案104年度易字第1077號案件宣判後，在原審
    法院二樓第19法庭外之走道上，雖有對自訴人稱：「王律師
    ！我們要算帳（國語），我們要算帳（臺語），這件結（臺
    語），我們要算帳（臺語），你看著辦（國語）！」等語，
    有原審勘驗筆錄附卷可稽（原審卷第104頁）。然經本院於
    準備程當庭播放光碟勘驗之結果，被告以臺語所稱之「我們
    」要算帳，「我們」的臺語音為「阮們」（本院卷第59頁）
    。而依臺語「阮們」之語意，其係指說話方及說話方有關之
    人，並不包含對話方之人，是被告既係於104年度易字第107
    7號案件宣判後隨即對自訴人稱「阮們」要算帳（臺語），
    顯然其稱之「阮們」應係指包含被告及該案之其他被告。若
    被告是要與自訴人算帳，其應係以臺語對被告稱「咱們」要
    算帳。故自訴人上訴意旨謂被告稱「我們」之間要算帳，目
    標就是自訴人，容屬有誤。
㈡、上訴意旨雖謂被告於原審辯稱是要自訴人轉告和橋公司董事
    長將來要算帳，則被告何不直接對當日到場之該公司員工蘇
    家忠、吳致頤講，自訴人僅是告訴代理人，有何義務要接受
    被告之指揮去轉達。惟查，自訴人既為和橋公司之告訴代理
    人，於法律上係可代表和橋公司之人。參以被告與和橋公司
    及該公司代表人李清良間互有案件纏訟，其中亦有自訴人擔
    任李清良之辯護人之案件，有相關判決附於原審卷可佐。是
    被告對自訴人而對非和橋公司員工蘇家忠、吳致頤稱其等要
    算帳等語，並無違常情。
㈢、上訴意旨另稱被告對自訴人說要算帳，並猛揮右手指著自訴
    人，依被告之動作加上語氣，對自訴人已構成恐嚇。惟：
　⒈按刑法第305條之恐嚇危害安全罪，係以使人生畏怖心為目的
    ，而將加惡害之旨通知被害人為其成立要件。而人與人間於
    日常生活中偶遇意見不合，譏諷既起，輒相謾罵，你來我往
    ，尖鋒相對，於該情境下之對話，多因未經慎思熟慮，言語
    或流於尖酸刻薄，或帶有使人不舒服之恐嚇語意，然是否構
    成刑法恐嚇危害安全罪，除應依一般社會標準考量該言語、
    文字或舉動是否足致他人生畏怖之心外，並應審酌當時之客
    觀環境、前後雙方之行為、對話之全部經過、行為人主觀上
    有無使人生畏怖心之目的、相對人有無因行為人之言行而生
    畏怖心等，為判斷標準。是以被告之言語，是否屬於惡害通
    知，尚須審酌其前後之供述，主客觀全盤情形為斷，不得僅
    由自訴人採取片斷及僅憑自訴人主觀認定是否心生畏怖，即
    據以認定其是否構成恐嚇罪。
　⒉「算帳」一詞並非侷限於威嚇之特定解釋，應依其說話之前
    後語意綜合判斷。查本案被告與和橋公司及該公司代表人李
    清良間互有案件訴訟已如上述，而被告身為104年易字1077
    號案件之被告，於該案雖經宣判無罪，惟被告因該案纏訟6
    年餘，心中理應多有怨氣，故於該案宣判後表示要算帳，係
    屬人情之常。又依被告當日語氣及其之前與和橋公司代表人
    李清良間有案件互告之情形觀之，顯見其上開言語僅是對為
    和橋公司代理人之自訴人就上開案件表示會繼續追究之意，
    依該言詞文義並無傳達加害生命、身體、自由、名譽、財產
    之事之意涵，故被告所說之「要算帳」等語，實難認被告有
    使自訴人生畏怖心為目的，而將加惡害之旨通知自訴人，仍
    與刑法第305條恐嚇危害安全罪有間，自難以該罪相繩。
㈣、至自訴人雖謂被告於原審辯稱要算帳係要自訴人去轉告和橋
    公司董事長將來要算帳，應構成刑法第304條第1、2 項強制
    未遂罪乙節。然查依被告上開對自訴人所講之話語，並無隻
    字片語提到和橋公司代表人李清良，亦未具體明確指示自訴
    人要做何事，故無法認定被告有要自訴人做任何無義務之事
    。縱被告於原審為此辯解，惟客觀上並無法依此遽認被告有
    強制未遂之行為。　　
四、本院衡酌自訴人所舉前開證據，尚無法使本院形成被告確有
    自訴人所指恐嚇犯行之有罪心證。原審審理結果，依法為被
    告無罪之諭知，其認事用法，均無違誤。自訴人仍執前詞提
    起上訴，為無理由，業經本院說明如上，是本件自訴人上訴
    並無理由，應予駁回。
據上論斷，應依刑事訴訟法第368條、第373條，判決如主文。
中　　華　　民　　國　　111 　年　　3 　　月　　15　　日
     　　　　　　 刑事第十六庭  審判長法　官  劉嶽承
                                      法　官  古瑞君
                                      法　官  廖紋妤
以上正本證明與原本無異。
不得上訴。 
                                      書記官  江珮菱
中　　華　　民　　國　　111 　年　　3 　　月　　16　　日

附件：
臺灣臺北地方法院刑事判決
110年度自字第6號
自　訴　人　王炳梁　
自訴代理人　林鴻文律師
被　　　告　范景濬　
上列被告因恐嚇案件，經自訴人提起自訴，本院判決如下：
    主  文
范景濬無罪。
    理  由
壹、程序部分：
　按自訴之提起，應委任律師行之，刑事訴訟法第319條第2項定
  有明文。次按刑事訴訟法雖無如民事訴訟法第466條之1第1項
  於第三審上訴採強制律師代理制，但上訴人或其法定代理人具
  有律師資格者，不在此限之規定，惟據該法理，亦應為同一解
  釋（最高法院94年度第6、7次刑事庭會議決議同此見解）。本
  案自訴人王炳梁具有律師資格，其以自己名義提起本案自訴，
  應屬合法，先予說明。
貳、實體部分：
自訴意旨略以：自訴人為執業律師，受案外人和橋實業股份有
  限公司代表人李清良委任為本院104年度易字第1077號背信等
  案件（下稱另案背信等案件）之告訴代理人。該案於民國110
  年1月15日下午2時30分在本院第19法庭宣判，自訴人及被告范
  景濬（按：被告亦為該案之被告）均到庭聽判，詎合議庭宣判
  完畢後，被告竟在庭外等候自訴人，且走近自訴人之身旁，以
  國、臺語小聲地對自訴人恫稱：「王律師！我們要算帳（國語
  ），我們要算帳（臺語），這件結（臺語），我們要算帳（臺
  語），你看著辦（國語）！」等語，藉此方式傳達加害生命、
  身體、自由之事恐嚇自訴人，使伊心生畏懼，致生危害於自訴
  人之安全。因認被告涉犯刑法第305條恐嚇危害安全罪嫌等語
  。
按犯罪事實應依證據認定之，無證據不得認定其犯罪事實，刑
  事訴訟法第154條第2項定有明文。是事實之認定，應憑證據，
  如未發現相當證據或證據不足以證明，自不能以推測或擬制之
  方法，為裁判基礎。又自訴程序中，除刑事訴訟法第161條第2
  項起訴審查之機制、同條第3、4項以裁定駁回起訴之效力，自
  訴程序已分別有同法第326條第3、4項及第334條之特別規定足
  資優先適用外，關於同法第161條第1項檢察官應負實質舉證責
  任之規定，亦於自訴程序之自訴人同有適用（最高法院91年度
  第4次刑事庭會議決議意旨同此見解），是自訴人對於其自訴
  之犯罪事實，應負有實質舉證責任。
次按刑法第305條恐嚇罪，所稱以加害生命、身體、自由、名譽
  、財產之事恐嚇他人者，係指以使人生畏怖心為目的，而通知
  將加惡害之旨於被害人而言。所謂「致生危害於安全」，係指
  受惡害之通知者，因其恐嚇而生安全上之危險與實害而言。又
  除行為人主觀上有恐嚇他人之故意外，該通知之內容是否合於
  刑法上「恐嚇」之內涵，需綜觀被告行為之全部內容而為判斷
  ，不能僅節錄部分行為或隻字片語，斷章取義認定被告之恐嚇
  犯行；而被害人是否心生畏懼，亦應本於社會客觀經驗法則以
  為判斷基準。準此，被告所為是否屬於惡害通知，須審酌被告
  所以口出該等言詞之緣由、背景脈絡，主、客觀全盤情形為斷
  ，不得僅由自訴人的片斷認知，及僅憑自訴人主觀認定是否心
  生畏怖，即據以認定其是否構成恐嚇罪。
自訴人認被告涉犯刑法第305條之恐嚇危害安全罪嫌，無非係以：被告之供述、本院監視器影像光碟及錄音光碟等件為其主要論據。被告雖坦認上述時、地對自訴人表示上開言語。惟堅詞否認有何恐嚇犯行，辯稱：其上開言語，係表達欲對於自訴人、另案背信等案件之告訴人團隊，如有涉及誣告、偽證、偽造文書或其他刑事犯罪，要提出刑事告訴之意，因相關細節尚待定論，才概括使用「算帳」一詞，並無恐嚇之犯意等語置辯。
經查：
㈠被告於110年1月15日下午2時30分許另案背信等案件宣判後，在
  本院二樓第19法庭外之走道上，對自訴人稱：「王律師！我們
  要算帳（國語），我們要算帳（臺語），這件結（臺語），我
  們要算帳（臺語），你看著辦（國語）！」等語，業據被告於
  審理中供承在卷（見本院卷第36頁至第37頁、第104頁），並
  有本院110年8月23日勘驗筆錄及錄影畫面截圖等件在卷可稽（
  見本院卷第102頁至第104頁、第107頁至第111頁），此部分事
  實，固堪認定。
㈡本案被告與自訴人分別為另案背信等案件之被告、告訴代理人
  ，該案經本院審理後為無罪判決乙節，有前開案件審判筆錄及
  判決書各1份在卷可考（見本院卷第121頁至第176頁），並為
  本院職務上所已知。審酌被告於確知宣判結果後，在該次宣判
  之第19法庭外之走道上，稱呼自訴人為「王律師」，告以「我
  們要算帳」、「這件結，我們要算帳，你看著辦」等語，依其
  當日言語脈絡，顯見其上開言語僅是針對李清良及伊告訴代理
  人即自訴人所為另案背信等案件之刑事告訴，怒氣下表示會繼
  續追究之意，衡情應屬被告情緒性發洩之語詞，僅在向自訴人
  嗆聲自己不會就這樣算了而已，尚不足認被告上開言語乃屬加
  害自訴人生命、身體、自由等事項之惡害通知，亦難認其主觀
  上有何恐嚇之犯意，是被告上開言語，固然有使自訴人感到不
  舒服，然仍與刑法第305條恐嚇危害安全罪有間，自難以該罪
  相繩。
綜上所述，自訴人所提之上開證據並不足以證明所指被告涉犯
  恐嚇危害安全犯行，此外，復查卷內無其他積極事證足資證明
  被告確有自訴意旨所指犯行。揆諸前揭說明，本案既不能證明
  被告犯罪，即應為被告無罪判決之諭知。
據上論斷，應依刑事訴訟法第343條、第284條之1、第301條第1
項，判決如主文。　　
中　　華　　民　　國　　110 　年　　11　　月　　11　　日
　　　　　　　　　刑事第六庭  法　官  洪翠芬　
上正本證明與原本無異。 
如不服本判決應於收受送達後20日內向本院提出上訴書狀，並應
敘述具體理由；其未敘述上訴理由者，應於上訴期間屆滿後20日
內向本院補提理由書（均須按他造當事人之人數附繕本）「切勿
逕送上級法院」。因疫情而遲誤不變期間，得向法院聲請回復原
狀。
                              書記官  蘇瑩琪  
中　　華　　民　　國　　110 　年　　11　　月　　11　　日